臺灣高等法院臺中分院刑事判決
111年度交上易字第742號
上  訴  人  臺灣臺中地方檢察署檢察官
被      告  王俊仁



上列上訴人因被告公共危險案件，不服臺灣臺中地方法院111年
度交易字第718號中華民國111年7月8日第一審判決（起訴案號：
臺灣臺中地方檢察署111年度速偵字第2118號），提起上訴，本
院判決如下：
    主  文
上訴駁回。
    理  由
一、審理範圍：
    按刑事訴訟法第348條第3項規定：「上訴得明示僅就判決之
    刑、沒收或保安處分一部為之。」原審判決後，上訴人即公
    訴人明示僅就量刑部分提起上訴（本院卷第11、42、43頁）
    ，對於原判決認定之犯罪事實、所犯罪名均不爭執，故依前
    揭規定意旨，本院應僅就原判決量刑妥適與否進行審理，其
    他部分則非本院之審判範圍，先此說明。
二、本案之犯罪事實、認定犯罪事實所憑之證據及理由、所犯罪
    名，詳如附件第一審判決書之記載。　　
三、檢察官上訴意旨略以：
    檢察官於提起公訴時同時提出被告之全國刑案資料查註表等
    前科資料證據，即屬就被告王俊仁構成累犯之事實提出主張
    並具體指出證明方法，且亦經法院踐行合法調查程序，則依
    前開論述，原審即應無裁量空間而須依刑法第47條第1項規
    定，主文諭知被告為累犯。且被告有4次酒駕前科，本案與
    前案之罪質相同，足證被告無視酒駕刑罰規定，對刑罰反應
    力薄弱，依司法院釋字第775號解釋意旨，自應予以加重其
    刑。然原審誤認檢察官就累犯是否加重其刑部分未指出證明
    之方法，而漏未依刑法第47條規定加重其刑，難認原判決允
    當等語。
四、駁回上訴之理由說明：
  ㈠原判決認被告駕駛動力交通工具而吐氣所含酒精濃度達每公
    升0.25毫克以上犯行，事證明確，適用論罪科刑之相關法律
    規定，並審酌被告前有4次酒後駕車之公共危險犯行，分別
    經：①臺灣臺中地方檢察署檢察官以102年度偵字第16060號
    為緩起訴處分確定，②本院105年度中交簡字第4211號判決處
    有期徒刑3月確定，③本院106年度中交簡字第1600號判決處
    有期徒刑4月，併科罰金新臺幣（下同）2萬元確定，④本院1
    06年度交簡字第301號判決處有期徒刑6月確定並執行完畢，
    有臺灣高等法院被告前案紀錄表在卷可憑，足見其對於飲酒
    後酒精濃度超出一定標準不得駕駛動力交通工具之法律規範
    知之甚稔，再為本件酒後駕車之犯行，可知前案之刑度尚不
    足以使其知所警惕、記取教訓，致其一再重蹈覆轍，罔顧公
    眾交通安全，是本次刑度自不宜從輕，而被告受測之吐氣所
    含酒精濃度達每公升0.47毫克，所幸未對他人造成實害之犯
    罪情節，及被告之教育程度、從業及家庭經濟生活狀況（見
    原審卷第38頁）之智識程度及生活狀況，犯後坦承犯行等一
    切情狀，量處有期徒刑6月，併科罰金3萬元，併諭知易科罰
    金及易服勞役之折算標準，經核原判決之認事用法並無違誤
    ，量刑亦屬妥適。
  ㈡檢察官雖指摘原審未依累犯規定加重其刑，有所違誤。惟查
    ：被告前因不能安全駕駛致交通危險罪案件，分別經原審法
    院以105年度中交簡字第4211號判處有期徒刑3月確定；106
    年度中交簡字第1600號判處有期徒刑4月確定；106年度交簡
    字第301號判處有期徒刑6月確定，上開3罪並經原審法院106
    年度聲字第3895號裁定合併定應執行有期徒刑9月確定，於1
    07年5月17日縮刑期滿執行完畢等情，有臺灣高等法院被告
    前案紀錄表在卷可稽（見本院卷第24至26頁），其於執行完
    畢後5年內故意再犯本案有期徒刑以上罪，固可認定。然被
    告構成累犯之事實及應加重其刑之事項，均應由檢察官主張
    並具體指出證明之方法後，經法院踐行調查、辯論程序，方
    得做為論以累犯及是否加重其刑之裁判基礎。倘檢察官未主
    張或具體指出證明方法時，可認檢察官並不認為被告構成累
    犯或有加重其刑予以延長矯正其惡性此一特別預防之必要，
    是法院不予調查，而未論以累犯或依累犯規定加重其刑，即
    無違法可言。又基於累犯資料本可在刑法第57條第5款「犯
    罪行為人之品行」中予以負面評價，自仍得就被告構成累犯
    之前科資料，列為刑法第57條第5款之審酌事項而予評價，
    此際，依重複評價禁止之精神，自無檢察官事後以該業經列
    為量刑審酌之事由應改論以累犯並加重其刑為由，指摘原判
    決違法或不當（最高法院110年度台上字第5660號判決意旨
    參照）。本案檢察官於起訴書雖記載被告有上述科刑及執行
    完畢等情事，然並未指出證明之方法，嗣於原審審理時，經
    審判長提示臺灣高等法院被告前案紀錄表為調查時，檢察官
    稱「沒有意見」，並未具體指明前案紀錄表中之何筆資料構
    成被告累犯之事實，僅陳明「依前開本署刑案資料查註紀錄
    表、矯正簡表，及被告坦承在卷」，於科刑辯論時，檢察官
    稱「被告為累犯請依法加重，並量處適當之刑」，然並未指
    出證明方法供原審法院調查、辯論（見原審卷第38、39頁）
    ，可認檢察官就被告構成累犯之事實及應加重其刑之事項，
    未善盡實質之舉證責任，則原判決未予調查並論以累犯，依
    上開說明，難謂有何應調查而不予調查之違法。再者，原判
    決於「論罪科刑之理由」欄已敘明將被告之前科紀錄列入刑
    法第57條第5款犯罪行為人之品行之審酌事項，並將被告構
    成累犯之前科、素行列為量刑之審酌事由（見原審判決第3
    頁），足認已就被告行為之罪責予以充分評價，原判決應予
    維持。從而，檢察官事後以本案被告應論累犯並加重其刑為
    由，指摘原判決不當，並無理由，應予駁回。
五、適用之法律：　　
    依刑事訴訟法第368條，判決如主文。　　
本案經檢察官黃靖珣提起公訴，檢察官王淑月提起上訴，檢察官
李月治到庭執行職務。　
中　　華　　民　　國　　111 　年　　10　　月　　20　　日
            刑事第三庭    審判長法　官  楊  真  明
　　　　　　　　　　　　        法　官  李  明  鴻
　　　　　　　　　　　　　      法　官  楊  欣  怡
以上正本證明與原本無異。
不得上訴。
                                書記官  孫  銘  宏
　　　　　　　　　　　　　　　　
中　　華　　民　　國　　111 　年　　10　　月　　20　　日
附件：
臺灣臺中地方法院刑事判決
111年度交易字第718號
公　訴　人　臺灣臺中地方檢察署檢察官
被      告  王俊仁  
                   
                   
　　　　　　　　　
上列被告因公共危險案件，經檢察官提起公訴（111年度速偵字
第2118號），嗣被告就被訴事實為有罪之陳述，經告以簡式審判
程序之旨，並聽取當事人意見後，本院裁定進行簡式審判程序，
判決如下：
    主    文
王俊仁駕駛動力交通工具而吐氣所含酒精濃度達每公升零點二五
毫克以上，處有期徒刑陸月，併科罰金新臺幣參萬元，有期徒刑
如易科罰金，罰金如易服勞役，均以新臺幣壹仟元折算壹日。
    犯罪事實
一、王俊仁於民國111年5月7日凌晨3時50分許，在臺中市北區文
    武街某處，飲用保力達酒後，吐氣所含酒精濃度已達每公升
    0.25毫克以上，竟仍駕駛車牌號碼000-0000號普通重型機車
    上路。嗣於同日凌晨4時5分許，行經臺中市北區中清路與文
    武街交岔路口，因行車搖晃且車速偏快，為警攔檢，發現其
    身上酒味濃厚，遂對其施以吐氣式酒精濃度檢測，於同日凌
    晨4時18分許，測得其吐氣所含酒精濃度為每公升0.47毫克
    ，始悉上情。
二、案經臺中市政府警察局第二分局報告臺灣臺中地方檢察署檢
    察官偵查起訴。
　　理    由
一、本件被告王俊仁所犯並非死刑、無期徒刑或最輕本刑有期徒
    刑3年以上之罪，亦非高等法院管轄第一審案件，且於準備
    程序進行中，被告先就被訴事實為有罪之陳述，經告知被告
    簡式審判程序之旨，並聽取檢察官及被告之意見後，本院裁
    定進行簡式審判程序，是本件之證據調查，依刑事訴訟法第
    273條之2及第159條第2項規定，不受同法第159條第1項、第
    161條之2、第161條之3、第163條之1及第164條至第170條規
    定之限制，先予敘明。
二、上開犯罪事實業據被告於警詢、偵查、本院準備程序及審理
    時坦承不諱，並有員警職務報告書、臺中市政府警察局當事
    人酒精測定紀錄表、舉發違反道路交通管理事件通知單、公
    路監理電子閘門系統資料附卷可稽，足認被告之自白與事實
    相符，堪以採信。綜上所述，本案事證明確，被告犯行洵堪
    認定，應依法論科。
三、核被告所為，係犯刑法第185條之3第1項第1款之駕駛動力交
    通工具而吐氣所含酒精濃度達每公升0.25毫克以上之罪。
四、被告前因公共危險案件，先後經本院106年度中交簡字第160
    0號判決處有期徒刑4月，併科罰金新臺幣2萬元確定，及本
    院106年度交簡字第301號判決處有期徒刑6月確定，上開二
    案之有期徒刑部分嗣經本院106年度聲字第3895號裁定應執
    行有期徒刑9月確定，於107年5月17日在監服刑期滿執行完
    畢等情，業據檢察官提出刑案資料查註紀錄表為證，被告對
    上開前科紀錄亦無爭執（見本院卷第38頁），是被告係於徒
    刑執行完畢後5年內，故意再犯本件有期徒刑以上之罪，為
    累犯。然檢察官就被告應依累犯規定加重其刑之事項，僅謂
    ：依本署刑案資料查註記錄表、矯正簡表，及被告坦承在卷
    等語（見本院卷第39頁），並未主張及具體指出證明之方法
    （即被告之特別惡性及對刑罰反應力薄弱等各節，例如具體
    指出被告所犯前後數罪間，關於前案之性質（故意或過失）
    、前案徒刑之執行完畢情形（有無入監執行完畢、在監行狀
    及入監執行成效為何、是否易科罰金或易服社會勞動〔即易
    刑執行〕、易刑執行成效為何）、再犯之原因、兩罪間之差
    異（是否同一罪質、重罪或輕罪）、主觀犯意所顯現之惡性
    及其反社會性等各項情狀），參照最高法院刑事大法庭110
    年度台大上字第5660號裁定意旨，本院僅將上開前科紀錄列
    為刑法第57條第5款所定「犯罪行為人之品行」之審酌事項
    ，而不依刑法第47條第1項規定加重其刑，併此敘明。
五、爰以行為人之責任為基礎，審酌：（一）被告前有4次酒後
    駕車之公共危險犯行，分別經：①臺灣臺中地方檢察署檢察
    官以102年度偵字第16060號為緩起訴處分確定，②本院105年
    度中交簡字第4211號判決處有期徒刑3月確定，③本院106年
    度中交簡字第1600號判決處有期徒刑4月，併科罰金2萬元確
    定，④本院106年度交簡字第301號判決處有期徒刑6月確定並
    執行完畢，有臺灣高等法院被告前案紀錄表在卷可憑，足見
    其對於飲酒後酒精濃度超出一定標準不得駕駛動力交通工具
    之法律規範知之甚稔，再為本件酒後駕車之犯行，可知前案
    之刑度尚不足以使其知所警惕、記取教訓，致其一再重蹈覆
    轍，罔顧公眾交通安全，是本次刑度自不宜從輕，而被告受
    測之吐氣所含酒精濃度達每公升0.47毫克，所幸未對他人造
    成實害之犯罪情節；（二）被告為專科畢業，目前打零工，
    家裡沒有人需要其扶養照顧（見本院卷第38頁）之智識程度
    及生活狀況；（三）被告犯後坦承犯行等一切情狀，量處如
    主文所示之刑，併諭知易科罰金及易服勞役之折算標準，以
    示懲儆。
據上論斷，應依刑事訴訟法第273條之1第1項、第299條第1項前
段，刑法第185條之3第1項第1款、第41條第1項前段、第42條第3
項前段，刑法施行法第1條之1第1項，判決如主文。　　
本案經檢察官黃靖珣提起公訴，檢察官王淑月到庭執行職務。
中　　華　　民　　國　　111 　年　　7 　　月　　8 　　日
                  刑事第十三庭  法  官  洪瑞隆
　　　　　　　　　
以上正本證明與原本無異。
如不服本判決應於收受判決後20日內向本院提出上訴書狀，並應
敘述具體理由；其未敘述上訴理由者，應於上訴期間屆滿後20日
內向本院補提理由書（均須按他造當事人之人數附繕本）「切勿
逕送上級法院」。
                                書記官  許家齡
中　　華　　民　　國　　111 　年　　7 　　月　　8 　　日


附錄論罪科刑法條
【刑法第185條之3】
駕駛動力交通工具而有下列情形之一者，處3年以下有期徒刑，
得併科30萬元以下罰金：
一、吐氣所含酒精濃度達每公升零點二五毫克或血液中酒精濃度
    達百分之零點零五以上。
二、有前款以外之其他情事足認服用酒類或其他相類之物，致不
    能安全駕駛。
三、服用毒品、麻醉藥品或其他相類之物，致不能安全駕駛。
因而致人於死者，處3年以上10年以下有期徒刑，得併科2百萬元
以下罰金；致重傷者，處1年以上7年以下有期徒刑，得併科1百
萬元以下罰金。
曾犯本條或陸海空軍刑法第54條之罪，經有罪判決確定或經緩起
訴處分確定，於十年內再犯第1項之罪因而致人於死者，處無期
徒刑或5年以上有期徒刑，得併科3百萬元以下罰金；致重傷者，
處3年以上10年以下有期徒刑，得併科2百萬元以下罰金。